【裁判字號】    92,交聲,931
【裁判日期】    920729
【裁判案由】    交管條例聲異
【裁判全文】
臺灣板橋地方法院交通事件裁定                    九十二年度交聲字第九三一號
    原處分機關  交通部公路總局臺北區監理所
    異  議  人
    即受處分人  甲○○
右列異議人因違反道路交通管理處罰條例案件，對於交通部公路總局台北區監理所於
民國九十二年四月十五日以北監自裁字裁四０－ＡＢＹ二四六四八七號違反道路交通
管理事件裁決書所為之處分，聲明異議，本院裁定如左：
        主  文
異議駁回。
        理  由
一、異議意旨略以：異議人於民國九十一年十一月十四日上午十時五十七分許，駕駛
    車號ＢＤ－九０五六號自小客車，沿臺北市○○路往南京東路方向行駛，於南京
    東路與健康路交岔路口之汽車停止線前，因駕駛車輛行駛中使用手持式行動電話
    而遭警攔檢，遂將車輛移至前方路邊轉角位置暫停，車頭朝南京東路方向，警員
    開立罰單後，異議人因不服舉發乃拒絕簽收，因南京東路方向之燈光號誌為綠燈
    ，異議人隨即將車偏右往南京東路方向行駛，未料該警員尾追攔停異議人之車輛
    ，並告知異議人闖紅燈違規右轉，異議人與其爭執並要求舉證，旋駕車離開。異
    議人認為上開轉角地形特殊，異議人之車頭已屬南京東路方向，應受南京東路方
    向之交通號誌管制，又該警員未要求異議人靠邊停車接受開單，因此無再度拒絕
    簽收之事實，原處分有誤，異議人不服，為此聲明異議云云。
二、按汽車駕駛人，行經有燈光號誌管制之交岔路口闖紅燈者，處新臺幣一千八百元
    以上五千四百元以下罰鍰，汽車駕駛人違反前述規定者，並記違規點數三點，道
    路交通管理處罰條例第五十三條、第六十三條第一項第三款分別定有明文。次按
    交通警察掣單舉發違反道路交通管理處罰條例所列之違規事實，本質上為行政處
    分，係公務員基於職務上之權力，依法就特定之具體事件所為具公法上效果之單
    方行政行為，基於公務員為公法上行為具有公信力之原則，該行政行為當可被推
    定為真正，其據以依法處分之事實認定亦為正確無誤，本此公信原則，乃立法者
    賦予行政機關制定違反道路交通管理事件統一裁罰標準及處理細則，使執勤警員
    得當機處分以維護交通秩序、安全之行政目的，反之，若謂公務員一切行政行為
    均需預留證據以證其實，則國家行政勢必窒礙難行，據此，刑事訴訟法就關於犯
    罪證據有關之規定中，與屬行政秩序罰之交通違規裁罰本旨不合之部分，自不在
    準用之列。是若無證據足資證明執勤員警之舉發有誤或有捏造事實違法取締之情
    事，則執勤警員本其維護交通秩序、安全職責所為之舉發，自應受到合法、正確
    之推定。
三、經查：異議人甲○○於九十一年十一月十四日上午十時五十七分許，駕駛車號Ｂ
    Ｄ－九０五六號自小客車，沿臺北市○○路往南京東路方向，行駛至健康路與南
    京東路交岔口之汽車停止線前，因駕駛車輛於行駛中使用手持式行動電話而經臺
    北市政府警察局松山分局東社派出所警員黃副鑫攔停並開立舉發違反道路交通管
    理事件通知單當場舉發，惟異議人拒絕簽收，旋於健康路方向之燈光號誌為紅燈
    之情形下，違規右轉南京東路，黃副鑫警員遂上前再將異議人攔停，並以北市警
    交大字第ＡＢＹ－二四六四八七號舉發違反道路交通管理事件通知單當場舉發，
    惟異議人未等警員填製完成該違規通知單，隨即駕車駛離，拒絕簽收該違規通知
    單，依違反道路交通管理事件統一裁罰基準及處理細則第十一條第一項第一款規
    定，視為異議人已經收受該通知單，嗣異議人未於應到案日期前自動繳納罰鍰，
    原處分機關乃於九十二年四月十五日以北監自裁字裁四０－ＡＢＹ二四六四八七
    號違反道路交通管理事件裁決書，依道路交通管理處罰條例第五十三條、第六十
    三條第一項第三款規定，裁處異議人罰鍰新臺幣五千四百元，並記違規點數三點
    ，異議人於九十二年四月二十一日收受該裁決書後，於同年五月十二日提起異議
    等情，有上開裁決書，掛號郵件收件回執、舉發違反道路交通管理事件通知單、
    臺北市政府警察局松山分局九十二年三月三十一日北市警松分交字第０九二六一
    ０五八四００號函等件影本附卷可稽；異議人於九十二年六月十三日本院訊問時
    亦自承：「（問：本件異議理由？）‧‧‧我拒絕簽名，因為我當時只是看行動
    電話而不是使用行動電話，警員表示如果拒絕簽收會另外簽發，我就駕車離開，
    我在離開的時候沒有注意燈號。」是異議人自健康路右轉南京東路時，應未注意
    當時之燈光號誌；又證人黃副鑫於同年七月十五於本院訊問時具結證稱：「（問
    ：是否記得本案舉發情形？）當時我攔停告發他講行動電話時，他的車子停在健
    康路上白色停止線之前，沒有進入交岔路口，與異議人所繪製停車地點並不相符
    ，我告發完後，他紅燈又直接右轉，我又上前在南京東路四段前把他攔下來，我
    有跟他講他違規紅燈右轉，他說我有他的資料直接把罰單寄給他就好，就把車開
    走，我當時有跟他講我會依法告發。」按當時證人黃副鑫係執行交通管理勤務而
    舉發違反道路交通管理處罰條例所列之違規事實，本質上為行政處分，其依所見
    之違規情狀，據實填載於舉發違反道路交通管理事件通知單，依前揭說明，該行
    政處分所認事實當可被推定為真正，況證人黃副鑫與異議人既無仇隙，應無甘冒
    偽證之刑責而攀誣異議人之可能，是其證言自有證據能力，是異議人於前開時地
    紅燈右轉並拒絕簽收違規通知單之事實洵堪認定。綜上所述，原處分機關援引首
    揭法條處異議人罰鍰新臺幣五千四百元，並記違規點數三點，依法並無不合，異
    議人聲明異議意旨為無理由，應予駁回。
據上論斷，應依道路交通管理處罰條例第八十七條第二項，道路交通案件處理辦法第
十九條，裁定如主文。
中        華        民        國    九十二    年    七    月    二十九  日
                                    臺灣板橋地方法院交通法庭
                                          法  官  樊  季  康
右正本證明與原本無異。
如不服本裁定，應於裁定送達後五日內向本院提出抗告狀。
                                          書記官  馬  秀  芳
中        華        民        國     九十二   年    七    月    二十九  日


司法院資訊處製作；財團法人民間司法改革基金會備份。
